【裁判字號】    92,毒抗,618
【裁判日期】    921223
【裁判案由】    毒品危害防制條例
【裁判全文】
臺灣高等法院刑事裁定                            九十二年度毒抗字第六一八號
    抗  告  人  甲○○
    即  被  告
右抗告人因毒品危害防制條例案件，不服臺灣基隆地方法院九十二年度毒聲字第九七
五號，中華民國九十二年十一月十七日裁定（偵查案號：臺灣基隆地方法院檢察署九
十二年度聲戒字第二八０號、毒偵緝字第一０四號、毒偵字第一０三一號），提起抗
告，本院裁定如左：
    主  文
抗告駁回。
    理  由
一、本件抗告意旨略以：抗告人從未執行觀察、勒戒過，是以什麼條文？什麼心態？
    將抗告人裁定戒治，認定不知悔改？法律的制裁只是一種手段，最終目的是教化
    行為人心態之健全與否，讓有心向上的行為人無心向上，終非良策，就此依法提
    起抗告等語。
二、按施用毒品者，於裁定送觀察、勒戒後，有繼續施用毒品之傾向者，由法院裁定
    令入戒治處所施以強制戒治，其期間為一年。毒品危害防制條例第二十條第二項
    定有明文（毒品危害防制條例雖於九十二年七月九日修正公布，惟依該條例第三
    十六條規定，自公布後六個月施行，且修正後之第二十條第二項仍有強制戒治之
    規定）。查本件抗告人因施用第二級毒品安非他命，經原審法院以九十一年毒聲
    字第一一一九號裁定將其送觀察、勒戒，嗣經本院九十二年度毒抗字第七六號刑
    事裁定駁回其抗告確定。抗告人經通緝到案執行觀察、勒戒後，經臺灣基隆看守
    所附設勒戒處所依據其人格特質、臨床徵候、及環境相關因素綜合評估判斷後，
    認有繼續施用毒品之傾向，有該所九十二年十一月五日出具之「有無繼續施用毒
    品傾向證明書」及「有無繼續施用毒品傾向評估標準紀錄表」各一份在卷可稽，
    足見抗告人確有繼續施用毒品之傾向。次查有無繼續施用毒品傾向之評估標準，
    係以人格特質、臨床徵候及環境相關因素三項合併計算分數作為判斷準則。本件
    抗告人於九十二年十月二十五日入所執行觀察、勒戒，經臺灣基隆看守所附設勒
    戒處所評分結果，人格特質為四十八分（毒品犯罪相關司法紀錄四筆得四十分、
    其他犯罪相關紀錄四筆得六分）、臨床徵候為十分（使用期間超過一年得十分）
    、環境相關因素為二分（支持系統中出身破碎家庭社會得五分），合計六十分，
    綜合判斷為「有繼續施用毒品傾向」，則該勒戒處所綜合評分者依個案之人格特
    質、臨床徵候及環境相關因素等具體事證，判定抗告人為「有繼續施用毒品傾向
    」，洵屬有據，原審法院因而依據檢察官之聲請裁定將抗告人令入戒治處所施以
    強制戒治，經核於法並無不合。抗告人抗告意旨稱從未執行觀察勒戒過，顯有誤
    會。又施用毒品，經裁定送觀察、勒戒後，有繼續施用毒品之傾向者，應由法院
    裁定令入戒治處所施以強制戒治，乃法律強制規定之處遇程序，法院並無就個案
    情形自行斟酌是否施以強制戒治之權限。綜上所述，本件抗告為無理由，應予駁
    回。
三、據上論結，應依刑事訴訟法第四百十二條，裁定如主文。
中      華      民      國    九十二    年     十二     月    二十三    日
                              臺灣高等法院刑事第二十三庭
                                  審判長法  官 黃  瑞  華
                                        法  官 王  淑  滿
                                        法  官 宋      祺
右正本證明與原本無異。
不得再抗告。
                                        書記官 蔡  慧  娟
中      華      民      國    九十二    年     十二     月    二十四    日


司法院資訊處製作；財團法人民間司法改革基金會備份。
